【裁判字號】    99,交聲,147
【裁判日期】    990722
【裁判案由】    違反道路交通管理處罰條例聲明異議
【裁判全文】
臺灣新竹地方法院交通事件裁定         99年度交聲字第147號
移送機關即  交通部公路總局新竹區監理所
原處分機關
異  議  人  甲○○
即受處分人
上列異議人即受處分人因違反道路交通管理處罰條例案件，對於
交通部公路總局新竹區監理所民國99年3月3日所為之竹監營字第
裁50-Z00000000號裁決書聲明異議，本院裁定如下：
    主  文
異議駁回。
    理  由
一、按受處分人，不服第8 條主管機關所為之處罰，得於接到裁
    決書之翌日起20日內，向管轄地方法院聲明異議；交通法庭
    認為聲明異議無理由者，應以裁定駁回之，道路交通管理處
    罰條例第87條第1 項、道路交通案件處理辦法第19條分別定
    有明文。次按汽車駕駛人，駕駛汽車經測試檢定酒精濃度超
    過規定標準者，處新臺幣（下同）1萬5千元以上6 萬元以下
    罰鍰，並當場移置保管該汽車及吊扣其駕駛執照1 年；汽車
    駕駛人駕駛執照吊扣期間駕駛聯結車、大客車、大貨車者，
    汽車所有人及駕駛人各處4萬元以上8萬元以下罰鍰，並當場
    禁止其駕駛，並吊銷其駕駛執照，道路交通管理處罰條例第
    35條第1項第1款、第21條之1第1項第7款、第2項亦分別定有
    明文。
二、原處分意旨略以：異議人於民國98年3 月20日因駕駛自用小
    客車酒後駕駛，經原處分機關即交通部公路總局新竹區監理
    所以竹監自字第裁50-E00000000號裁處罰鍰4萬5千元及吊扣
    其所領有之職業聯結車駕駛執照1 年。詎異議人於駕駛執照
    吊扣期間即99年1月7日15時50分駕駛車牌號碼JI-336號營業
    大貨車行經國道一號北上117.6 公里處，經警以駕駛執照吊
    扣期間駕駛車輛為由舉發。異議人不服至原處分機關聽候裁
    決，原處分機關仍依舉發單所載違規事實，以其違反道路交
    通管理處罰條例第21條之1 第1項第7款之規定，裁處異議人
    罰鍰6萬元、吊銷駕駛執照及1年內禁考之處分。雖道路交通
    安全規則第53條規定有各類車種之駕駛執照，惟依同規則第
    61條規定：「汽車駕駛人取得高一級車類之駕駛資格者，應
    換發駕駛執照，並准其駕駛較低級車類之車輛... 」，異議
    人於95年8月8日考領職業聯結車駕照，因其具備較低級車輛
    之駕駛資格，故憑其換發取得較高一級車類之駕駛執照，准
    其駕駛較低級車類之車輛。按95年3月1日修正施行前之道路
    交通管理處罰條例第68條規定，汽車駕駛人違反交通管理規
    定應受吊扣或吊銷駕駛執照處分時，依法係應吊扣或吊銷其
    依道路交通安全規則第53條分類所領有之駕駛執照外，亦包
    括同規則第61條所准予駕駛車類之駕駛資格。惟道路交通管
    理處罰條例第68條修正條文於95年3月1日施行後，依修正條
    文規定，如駕駛人領有汽車及機車駕駛執照者，其若係駕駛
    汽車違規應受吊扣駕照處分，當吊扣其所領有之汽車駕駛執
    照，若駕駛機車違規應受吊扣駕照處分，則吊扣其領有之機
    車駕駛執照。如駕駛人僅領有汽車駕駛執照或機車駕駛執照
    ，且其駕駛違規依法應受吊扣駕駛執照處分時，其於違規行
    為時係違規使用其所領有之駕駛執照，自應以其領有之駕駛
    執照為吊扣處分。本件異議人對原處分機關98年3 月23日竹
    監自字第裁50-E00000000號裁決書聲明異議，亦經本院裁定
    異議駁回。爰此，原處分機關依前開規定裁處異議人罰鍰 6
    萬元、吊銷駕駛執照及1年內禁考之處分等語。
三、異議意旨略以：異議人於98年3 月20日因駕駛自用小客車酒
    後駕駛，經裁處罰鍰 4萬5千元及吊扣駕照1年，並施以道路
    交通安全講習，此處分已於98年3 月23日執行。惟該吊扣處
    分之效力當僅限異議人違規當時所駕駛車輛相對應所需之駕
    照，亦即僅吊扣自小客車之駕照。嗣異議人於99年1月7日15
    時50分駕駛車牌號碼JI-336號營業大貨車行經國道一號北向
    117.6 公里處，經警盤查，以駕駛執照吊扣期間駕車為由開
    單告發，異議人申訴無效，經原處分機關以竹監營字第裁50
    -Z00000000號裁決書處分異議人罰鍰6萬元並吊銷駕照、1年
    內禁考，另異議人受僱之公司亦被裁處6 萬元罰鍰，此部分
    實際亦為異議人負擔，如此重罰顯非異議人所能負擔。酒駕
    之吊扣駕照處分若不僅限於違規當時所駕駛車輛對應所需之
    駕照，實有違平等原則。監理站對於擁有二級以上駕照能力
    之駕駛人僅發最高層級之駕照，係為管理上之方便，不得以
    此為吊扣全部駕照之理由，可僅於駕駛人之電腦檔案上註記
    吊扣駕駛人之自小客車駕駛資格，其他層級之駕駛資格仍為
    有效。又依道路交通管理條例第68條第1 項規定：「汽車駕
    駛人，因違反本條例及道路交通安全規則之規定，受吊銷駕
    駛執照處分時，吊銷其執有各級車類之駕駛執照」，此規定
    僅限於「吊銷」，故於吊扣時自不適用，異議人駕駛營業大
    貨車自屬於法無違。異議人後悔酒駕，且已受應得之處罰，
    惟如附加本件所受之處分，將使異議人將近2 年無從謀生，
    家中生計將無以維持，爰請本院撤銷上開原處分機關99年 3
    月3日竹監營字第裁50-Z00000000號裁決書之處分等語。
四、經查：
（一）本件異議人於98年3 月20日因酒後駕駛自用小客車，經裁
      處罰鍰 4萬5千元及吊扣其所領有之職業聯結車駕照1年，
      並施以道路交通安全講習，此處分已於98年3 月23日執行
      ，有新竹縣政府警察局竹縣警交字第 E00000000號舉發違
      反道路交通管理事件通知單、交通部公路總局新竹區監理
      所98年3 月23日竹監自字第裁50-E00000000號違反道路交
      通管理事件裁決書、送達證書、交通部公路總局新竹區監
      理所駕駛執照吊扣執行單（以上皆為影本）各1 份附卷可
      考（見本院卷第13至18頁）。異議人於99年1月7日15時50
      分駕駛營業大貨車為警攔查，以駕駛執照吊扣期間駕駛為
      由開單舉發，並經原處分機關裁處罰鍰6 萬元、吊銷駕駛
      執照及1 年內禁考之處分，此有內政部警政署國道公路警
      察局舉發違反道路交通管理事件通知單、交通部公路局總
      局新竹區監理所99年3月3日竹監營字第裁50-Z00000000號
      違反道路交通管理事件裁決書（以上皆為影本）各1 份在
      卷可憑。是異議人於98年 3月20日確有酒後超過規定標準
      駕駛動力交通工具之違規行為，並經原處分機關裁處罰鍰
      及吊扣駕照、施以道安講習等處分，及其於99年1月7日15
      時50分駕駛營業大貨車等情，堪以認定。
（二）異議人前於98年3 月20日之酒駕違規行為經原處分機關於
      98年3 月23日以上開竹監自字第裁50-E00000000號裁決書
      裁處，該裁決書並於98年3 月23日送達於異議人本人，按
      道路交通管理處罰條例第87條第1 項規定，其對此裁決得
      聲明異議之期間為於接到裁決書之翌日起20日內，亦即98
      年3月24日至同年4月12日止，若異議人不服此主管機關所
      為之處罰，得向管轄地方法院聲明異議。查異議人對上開
      竹監自字第裁50-E00000000號裁決書所為之處分未於上述
      得聲明異議之期間內向管轄法院聲明異議乙節，經本院依
      職權調取本院99年度交聲字第62號卷核閱屬實，是原處分
      機關以該裁決書所為之處分業已確定，尚不得經由異議人
      向本院為本件之聲明異議，而由本院撤銷該已確定之前處
      分。原處分機關以異議人於駕駛執照吊扣期間駕駛大貨車
      ，係違反道路交通管理條例第21條之1第7款，依此規定及
      同條第2項規定對異議人裁處罰緩6萬元及吊銷駕駛執照，
      並於1 年內禁考，於法並無違誤。異議人雖以原處分機關
      上開竹監自字第裁50-E00000000號裁決書所為吊扣駕駛執
      照處分應僅限於吊扣其違規時駕駛之自小客車對應所需之
      駕駛執照，故其於99年1月7日駕駛營業大貨車之行為並未
      違反道路交通管理處罰條例第21條之1第7款為由提出異議
      ，惟上述吊扣駕駛執照處分業已執行，有上開駕駛執照吊
      扣執行單影本在卷可憑（見本院卷第14頁），該駕駛執照
      吊扣執行單上駕照類別記載「職聯結」，可見該吊扣執行
      單係對異議人所領有之職業聯結車駕駛執照為執行，異議
      人對該次處分亦未於法定期間內聲明異議，是該吊扣異議
      人所領有之職業聯結車駕駛執照之處分因未經法院撤銷而
      業已確定在案，其處分仍屬有效存在，異議人嗣後於本件
      始爭執前處分應僅限於吊扣自用小客車駕駛執照云云，尚
      有未洽。
（三）異議人復陳稱如此重罰顯非異議人所能負擔，又本件所受
      之處分將使異議人將近2 年無從謀生，家中生計將無以維
      持等語。惟道路交通管理處罰條例第21條之1 第7款、第2
      項明定，汽車駕駛人駕駛執照吊扣期間駕駛聯結車、大客
      車、大貨車者，汽車所有人及駕駛人各處4萬元以上8萬元
      以下罰鍰、當場禁止其駕駛，並吊銷其駕駛執照，受處分
      人是否能負擔處罰，及其家計是否因此而無以維持，並非
      法律規定是否得對違規行為人為上開處分之考量要件，原
      處分機關依法對異議人作出合法之行政處分，異議人向本
      院聲明異議請求撤銷原處分，為無理由，應予駁回。
五、據上論斷，應依道路交通案件處理辦法第19條，裁定如主文
    。
中    華    民    國    99    年    7     月    22    日
                        交通法庭  法  官  邱忠義
以上正本證明與原本無異。
如不服本裁定，應於裁定送達後5日內向本院提出抗告狀。
中    華    民    國    99    年    7     月    22    日
                                  書記官  吳美雲

司法院資訊處製作；財團法人民間司法改革基金會備份。
